【裁判字號】    89,交易,227
【裁判日期】    890824
【裁判案由】    過失傷害
【裁判全文】
臺灣板橋地方法院刑事判決                        八十九年度交易字第二二七號
    公  訴  人  臺灣板橋地方法院檢察署檢察官
    被      告  甲○○
右列被告因過失傷害案件，經檢察官提起公訴（八十九年度偵字第五八四九號），本
院判決如左：
    主  文
甲○○因過失傷害人，處有期徒刑肆月，如易科罰金以佰元折算壹日。
    事  實
一、甲○○於民國八十八年十一月十五日凌晨五時四十五分許（起訴書誤繕為五時四
    十分許），騎乘車號ＨＥＹ－四七九號重型機車，沿臺北縣三重市○○街往五股
    方向行駛，欲返回三重市○○○路住處，行經三民街一七五巷有閃光號誌之交岔
    路口（起訴書誤認係無號誌之交岔路口）時，本應減速慢行，注意車前狀況，並
    隨時採取必要之安全措施，而依當時情形又無不能注意之情事，竟疏未減速慢行
    注意車前狀況，適有行人乙○欲至三民公園晨間運動，在其前方自左側對向路邊
    ，未經行人穿越道即違規擅自穿越車道，其機車因而閃煞不及，機車車頭正面撞
    及乙○，致乙○受有頭部外傷、右腳脛腓骨開放性骨折、右耳後傷口膿瘍等傷害
    。
二、案經乙○訴由臺北縣警察局三重分局報請臺灣板橋地方法院檢察署檢察官偵查起
    訴。
    理  由
一、訊據被告甲○○固不否認有於右揭時地騎乘機車撞及告訴人乙○之事實，惟辯稱
    ：伊騎乘機車在三民街慢車道行駛，是乙○從伊右側路邊停放之車輛縫隙中突然
    走出來，使伊來不及煞車，車頭就撞到乙○云云，矢口否認其有過失肇事致傷之
    行為。而告訴人亦陳稱：伊係在三民街一四六巷行經行人穿越道穿越車道時，遭
    被告機車撞及，並無違規穿越馬路云云。然查：
    （一）依告訴人所陳：肇事時伊係自三民公園對面之三民街一二八之二號二樓住
          處，欲過三民街至三民公園運動等語，衡諸肇事時間係十一月之凌晨五時
          四十五分許，告訴人上開所述應係合理屬實。且參諸告訴人所受傷害多數
          係身體右處，可見係遭被告機車自其右側撞及受傷。因此按被告機車行駛
          方向，告訴人應係自被告機車左前方行走而來穿越車道時，為被告機車所
          撞及，而非係自被告機車右側路邊走出遭被告撞及。
    （二）次據警製之道路交通事故調查報告表事故現場圖及現場照片四張所示，被
          告肇事後，告訴人係躺在自三民街一七五巷對面穿越三民街車道，過中央
          分向安全島後，被告機車行駛車道與三民街一七五巷交岔路口內側快車道
          上，距其目的地三民公園之人行道尚約有二個車道（即外側快車道及慢車
          道），約十多公尺遠；而被告機車則係倒在距告訴人倒臥位置順向前方十
          點二公尺處之外側快車道與慢車道分隔線上。徵諸上述肇事後人車相關位
          置，告訴人倒臥位置既係在三民街一七五巷交岔路口接近中央分向安全島
          之內側快車道路口處，益見告訴人應係自三民街一七五巷對面穿越三民街
          車道，由被告機車左前方走過而遭撞及。況參諸被告機車倒地位置大部分
          位於外側快車道內，可見被告機車肇事時係行駛於快車道上，而非慢車道
          上，由此亦見被告上開所辯：伊在慢車道上行駛，因告訴人自伊機車右側
          路邊車縫中走出，煞車不及而撞上云云並非真實。又按告訴人受傷倒臥係
          在三民街一七五巷交岔路口，該交岔路口並無劃設穿越三民街之行人穿越
          道，而被告機車倒地位置，係在三民街一七五巷交岔路口與一四六巷交岔
          路口之間，亦尚未至三民街一四六巷口，經本院至現場履勘無訛，有勘驗
          筆錄在卷可稽，是告訴人所稱伊係經行人穿越道過馬路云云之詞，亦顯非
          事實，堪認告訴人係在三民街一七五巷交岔路口，違規擅自穿越三民街之
          車道，附此敘明。
    （三）再告訴人受有上揭傷害，亦有診斷證明書一紙附卷可資佐證。又肇事當時
          上開三民街與該街一七五巷交岔路口號誌係改為閃光號誌，動作正常，亦
          有上開道路交通事故調查報告表記載明確可稽。按汽車行駛時，駕駛人應
          注意車前狀況，並隨時採取必要之安全措施；又汽車行駛至交岔路口，其
          行進應遵守燈光號誌之指示；按特種閃光號誌，閃光黃燈表示「警告」，
          車輛應減速接近，注意安全，小心通過，閃光紅燈表示「停車再開」，車
          輛應減速接近，先停止於交岔路口前，讓幹道車優先通行後認為安全時，
          方得續行，行車管制號誌之紅、黃燈號得視需要改成閃光運轉，其顯示之
          意義與特種閃光號誌完全相同，道路交通安全規則第九十四條第三項、第
          一百零二條第一項第一款、道路交通標誌標線號誌設置規則第二百十一條
          分別定有明文，被告於右揭時地騎乘機車，應注意能注意而不注意上開規
          定，以致肇事，被告之行為自有過失。雖告訴人於本件車禍之發生亦有疏
          失，但既由於被告之過失併合而為危害發生之原因，被告之刑責，當不能
          因此相抵而解免，僅可供量刑之斟酌而已。被告過失行為與告訴人之傷害
          間復具有相當因果關係，事證明確，被告犯行堪以認定。
二、核被告因過失致告訴人受有傷害，所為係犯刑法第二百八十四條第一項前段之過
    失傷害罪。爰審酌被告過失之程度、對告訴人所生之危害、犯罪後之態度及尚未
    賠償告訴人損害等一切情狀，量處如主文所示之刑，並諭知易科罰金之折算標準
    ，以資懲儆。
據上論斷，應依刑事訴訟法第二百九十九條第一項前段，刑法第二百八十四條第一項
前段、第四十一條，罰金罰鍰提高標準條例第一條前段、第二條，判決如主文。
本案經檢察官許智評到庭執行職務
中      華      民      國      八十九      年    八    月    二十四    日
                                      臺灣板橋地方法院交通法庭
                                          法  官  彭  全  曄
右正本證明與原本無異
如不服本判決應於送達後十日內向本院提出上訴狀
                                          書記官  梁  宜  庭
中      華      民      國    八十九    年      八      月    三十一    日
附錄本案論罪科刑法條全文：
刑法第二百八十四條
因過失傷害人者，處六月以下有期徒刑、拘役或五百元以下罰金。致重傷者，處一年
以下有期徒刑、拘役或五百元下罰金。
從事業務之人，因業務上之過失傷害人者，處一年以下有期徒刑、拘役或一千元以下
罰金。致重傷者，處三年以下有期徒刑、拘役或二千元以下罰金。


司法院資訊處製作；財團法人民間司法改革基金會備份。
